臺灣高等法院刑事判決
109年度上訴字第3155號
上  訴  人  
即  被  告  蔡承志



選任辯護人  徐靜慧律師（法扶）
上列上訴人因違反毒品危害防制條例案件，不服臺灣臺北地方法
院109年度訴字第525號，中華民國109年7月14日第一審判決（起
訴案號：臺灣臺北地方檢察署109年度偵緝字第272號），提起上
訴，本院判決如下：
    主  文
上訴駁回。
    犯罪事實
一、蔡承志知悉甲苯基乙基胺戊酮（Methyl-α-ethylaminopenti
    ophenone、MEAPP）、氯乙基卡西酮（Chloroethcathinone
    、CEC）、硝甲西泮（硝甲氮平）（Nimetazepam）等成分，
    屬於毒品危害防制條例第2條第2項第3款所列之第三級毒品
    ，竟意圖營利，基於販賣第三級毒品之犯意，於民國108年7
    月11日下午5時35分，在新北市○○區○○街00巷00號5 樓樓梯
    間，以新臺幣(下同) 2,500元之價格，販賣含有上述第三級
    毒品成分之粉末即溶包5包予陳冠新。
二、案經臺北市政府警察局大同分局報告臺灣臺北地方檢察署檢
    察官偵查起訴。
    理  由
壹、程序部分：
    本院認定事實所引用之下列證據資料（包含供述證據、文書
    證據等），並無證據證明係公務員違背法定程序所取得。又
    檢察官、被告蔡承志及其辯護人於原審準備程序、審理時及
    本院審理時，對於原審及本院所提示之被告以外之人審判外
    之供述，包括供述證據、文書證據等證據，就證據能力均不
    爭執，且迄於言詞辯論終結前亦未聲明異議，亦無顯有不可
    信之情況與不得作為證據之情形，本院審酌上開證據資料作
    成時之情況，尚無違法不當及證明力明顯過低之瑕疵，而認
    為以之作為證據應屬適當，依刑事訴訟法第159條之5規定，
    本院所引用供述證據及文書證據等，均有證據能力。
貳、實體部分：
一、事實之認定：
  ㈠訊據上訴人即被告蔡承志對於上開事實，迭於偵查、原審及
    本院審理時均坦承不諱（見偵緝卷第44、95、96頁、原審卷
    第129、130頁、本院卷第78、83頁），核與證人陳冠新之證
    述情節相符（見偵卷第77至90、137、138頁），並有微信對
    話及通話記錄截圖翻拍照片、自願受搜索同意書、臺北市政
    府警察局大同分局搜索扣押筆錄、扣押物品目錄表、指認犯
    罪嫌疑人紀錄表、內政部警政署刑事警察局刑鑑字第108007
    4722號鑑定書、搜索現場照片等在卷可稽（見偵卷第33至35
    、37至43、100、101、155至157、171至174頁、原審卷第99
    至103頁）；另扣案之證人陳冠新持有之即溶包4包，經送請
    鑑定結果略以：「編號1至4：經檢視均為白色包裝，外觀型
    態均相似。…㈡隨機抽取編號3鑑定：經檢視內含淡紫色粉末
    。…2.檢出第三級毒品甲苯基乙基胺戊酮（Methyl-α-ethyla
    minopentiophenone、MEAPP）、氯乙基卡西酮（Chloroethc
    athinone、CEC）、硝甲西泮（硝甲氮平）（Nimetazepam）
    等成分。」等語，有內政部警政署刑事警察局108年9月27日
    刑鍵字第1080074722號鑑定書在卷可稽（見偵卷第155至157
    頁）。
　㈡按我國法令對販賣毒品者臨以嚴刑，惟毒品仍無法禁絕，其
    原因實乃販賣毒品存有巨額之利潤可圖，故販賣毒品者，如
    非為巨額利潤，必不冒此重刑之險，是以有償販賣毒品者，
    除非另有反證證明其出於非圖利之意思而為，概皆可認其係
    出於營利之意而為（最高法院93年度台上字第1651號、87年
    度台上字第3164號判決意旨參照）。而販賣毒品罪所謂「意
    圖」，即犯罪之目的，原則上不以發生特定結果為必要，祇
    須有營利之意圖為已足，不以買賤賣貴從中得利為必要（最
    高法院97年度台上字第4862號判決意旨參照）。況販賣毒品
    乃違法行為，非可公然為之，且有其獨特之販售路線及管道
    ，亦無公定之價格，復可任意增減其分裝之數量，而每次買
    賣之價量，亦可能隨時依市場貨源之供需情形、交易雙方
    之關係深淺、資力、對行情之認知、查緝是否嚴緊，及購買
    者被查獲時供述購買對象之可能性風險評估等事由，而異其
    標準，非可一概而論，因之販賣之獲利，除經坦承犯行，或
    帳冊價量均臻明確外，委難察得實情，而販賣之人從價差或
    量差中牟利方式雖異，惟其圖利之非法販賣行為則均相同，
    是縱未確切查得販賣賺取之實際差價，但除別有事證，足認
    確未牟利之情形外，尚難執此認非法販賣之事證有所不足（
    最高法院101年度台上字第180號判決意旨參照）。本件被告
    販賣含有第三級毒品成分之粉末即溶包5包之犯行，屬有償
    之行為，且販賣毒品屬重刑，被告與證人陳冠新非屬至親，
    倘非有利可圖，被告當無平白無故甘冒遭查緝重判之風險，
    並願意花費額外之勞力、時間及費用而販賣毒品予購毒者之
    理，益見被告主觀上應有販賣以營利之意圖甚明。
  ㈢綜上所述，足認被告上開出於任意性之自白確與事實相符，
    可以採信。本件事證明確，被告上開販賣第三級毒品之犯行
    ，洵堪認定，應依法論科。
二、論罪之說明：
  ㈠新舊法比較之說明：
　　按行為後法律有變更者，適用行為時之法律。但行為後之法
    律有利於行為人者，適用最有利於行為人之法律，刑法第2 
    條第1項定有明文。查被告行為後，毒品危害防制條例第4 
    條第3項、第17條第2項於109年1月15日經總統公布修正，並
    於同年7月15日施行(同條例第19條第1項，並未修正)：
  1.修正前毒品危害防制條例第4條第3項原規定：「製造、運輸
    、販賣第三級毒品者，處7年以上有期徒刑，得併科新臺幣7
    百萬元以下罰金。」；修正後毒品危害防制條例第4條第3項
    則規定：「製造、運輸、販賣第三級毒品者，處7年以上有
    期徒刑，得併科新臺幣1千萬元以下罰金。」，而提高罰金
    刑為「新臺幣1千萬元以下罰金」。經比較新舊法之結果，
    被告行為後之法律並未較有利於被告，依刑法第2條第1 項
    前段規定，自應適用行為時即修正前毒品危害防制條例第4
    條第3項之規定處罰。
  2.修正前毒品危害防制條例第17條第2項原規定：「犯第4條至
    第8條之罪於偵查及審判中均自白者，減輕其刑」；修正後
    毒品危害防制條例第17條第2項則規定：「犯第4條至第8條
    之罪於偵查及歷次審判中均自白者，減輕其刑」，而增加須
    於「歷次」審判中均自白，始得依該條項減輕之要件。經比
    較新舊法之結果，被告行為後之法律並未較有利於被告，依
    刑法第2條第1項前段規定，自應適用行為時即修正前毒品危
    害防制條例第17條第2項之規定。
　3.原判決雖未及比較新舊法，惟原審適用修正前毒品危害防制
    條例第4條第3項、第17條第2項等規定予以論罪科刑，並無
    違誤，且不影響判決本旨，爰不予撤銷，由本院逕予補正，
    附此說明。　
  ㈡核被告所為，係犯修正前毒品危害防制條例第4條第3項之販
    賣第三級毒品罪。被告持有毒品為販賣毒品之部分行為，被
    販賣行為所吸收，不另論罪。
　㈢刑之減輕事由：　
　1.修正前毒品危害防制條例第17條第2項規定之適用：
　　按犯毒品危害防制條例第4條至第8條之罪，於偵查及審判中
    均自白者，減輕其刑，修正前毒品危害防制條例第17條第2 
    項定有明文。本件被告於偵查中、原審及本院審理時始終自
    白上開販賣第三級毒品之犯行（見偵緝卷第44、95、96頁、
    原審卷第78、129 、130頁、本院卷第78、83頁），應依修
    正前毒品危害防制條例第17條第2項規定減輕其刑。
  ⒉本件無刑法第59條規定適用：　
　⑴按刑法第59條規定之酌量減輕其刑，必須犯罪另有特殊之原
    因與環境，在客觀上足以引起一般同情，認為即使予以宣告
    法定最低度刑，猶嫌過重者，始有其適用。此所謂法定最低
    度刑，固包括法定最低本刑；惟遇有其他法定減輕之事由時
    ，則應係指適用其他法定減輕事由減輕其刑後之最低度刑而
    言（最高法院100年度台上字第1553號判決意旨參照）。
  ⑵本件被告販賣含有第三級毒品即溶包數量5包、金額2,500元
    ，數量、金額雖不多，惟本院已援用修正前毒品危害防制條
    例第17條第2項規定減輕其刑，衡諸毒品之危害，除戕害施
    用者之身心健康外，並造成整體國力之實質衰減，復因毒品
    施用者為取得購買毒品所需之金錢，亦衍生家庭、社會治安
    問題，因之政府近年來為革除毒品之危害，除於相關法令訂
    定防制及處罰之規定外，並積極查緝毒品案件，復在各大媒
    體廣泛宣導反毒，被告對此自不能諉為不知，其出售毒品造
    成毒品在社會上擴散，足以危害他人身心健康，復查無被告
    有何特殊之原因或環境而犯罪，在客觀上足以引起一般人同
    情之處，依被告之犯罪情節難認科以法定減輕之刑度猶嫌過
    重而有情輕法重之顯堪憫恕情事，自無從依刑法第59條之規
    定酌減其刑。　　　
三、維持原判決及駁回上訴之理由：
  ㈠原審以被告犯罪事證明確，據以論罪科刑，並審酌被告基於
    賺取利潤之動機、目的(一時貪利)，竟以前開方式販賣毒品
    ，所為應予非難，另考量被告之智識、家庭生活、經濟狀況
    (於本院審理時自陳高中肄業、未婚、打零工為業、家有父
    親)、前有犯罪紀錄之品行(見卷附本院被告前案紀錄表)、
    智識程度，販售毒品1次、數量5包、金額2,500元，所生危
    害，犯罪後坦承犯罪行為之態度等情況，量處有期徒刑3年6
    月；復就沒收說明：1.附表編號1為販賣毒品之價金，屬於
    被告本案犯罪所得，雖未扣案，仍應依刑法第38條之1 第1
    項、第3項前段規定宣告沒收，如全部或一部不能沒收或不
    宜執行沒收時，追徵其價額；2.毒品危害防制條例第19條第
    1項規定：「犯第4條至第9條、第12條、第13條或第14條第1
    項、第2項之罪者，其供犯罪所用之物，不問屬於犯罪行為
    人與否，均沒收之。」為刑法第38條第2項後段所稱之特別
    規定；扣案如附表編號2之手機，為被告所有且用以聯繫販
    毒事宜，應依毒品危害防制條例第19條第1項之規定宣告沒
    收；3.至於扣案含有第三級毒品硝甲西泮、4-甲基甲基卡西
    酮成分之橘色粉末4袋，雖為被告所有，但與本案無關，不
    予宣告沒收。
　㈡經核原判決認事用法均無違誤，量刑亦屬妥適。被告執以量
    刑太重為由，指摘原判決不當，惟按關於刑之量定，係實體
    法上賦予法院得為自由裁量之事項，倘其量刑已以行為人之
    行為罪責為基礎，並斟酌刑法第57條各款所列情狀，在法定
    刑度內，酌量科刑，如無偏執一端，致明顯失出失入情形，
    上級審法院即不得單就量刑部分遽指為不當或違法。本件經
    原判決逐一剖析，並就卷內證據資料參互審酌，認定被告明
    知為上開即溶包含第三級毒品，不得非法販賣，仍犯本件販
    賣第三級毒品之罪，並審酌刑法第57條各項事由，業如前述
    ，被告上訴主張再適用刑法第59條酌減其刑，並請求從輕量
    刑，惟被告所為不符合刑法第59條情輕法重顯堪憫恕之酌減
    其刑要件，且本院已援用修正前毒品危害防制條例第17條第
    2項規定減輕其刑，被告上訴以原判決量刑太重，並無理由
    ，應予駁回。　　　　　
據上論斷，應依刑事訴訟法第368條，判決如主文。
本案經檢察官游忠霖提起公訴，檢察官張秋雲到庭執行職務。
中　　華　　民　　國　　109 　年　　9 　　月　　30　　日
                  刑事第十七庭  審判長法　官  鄭水銓
                                      法　官  李世華
                                      法　官  黃雅芬
以上正本證明與原本無異。
如不服本判決，應於收受送達後20日內向本院提出上訴書狀，其
未敘述上訴之理由者並得於提起上訴後20日內向本院補提理由書
（均須按他造當事人之人數附繕本）「切勿逕送上級法院」。
                                      書記官  鄭雅云
中　　華　　民　　國　　109 　年　　9 　　月　　30　　日
附錄：本案論罪科刑法條全文　　　　　　　　　　　　　　　
修正前毒品危害防制條例第4 條第3 項：
製造、運輸、販賣第三級毒品者，處 7 年以上有期徒刑，得併
科新臺幣 7 百萬元以下罰金。

附表：
編號 物品名稱及數量 1 新台幣2,500元 2 HTC手機1支（含0000000000號SIM卡1張）